# 股权投资差额处理

提问人：polaris1124111 时间：2021-03-15 11:25:23
请教陈版主，
遇到一家公司，可能是在新旧准则衔接时遗漏，账面上依旧存在对联营公司的股权投资差额摊销，现在还是按照 2001 年发布的旧准则对股权投资差额（借差）按照 10 年摊销。
我查询了下准则：
1 、在财政部在 2006 年发布的企业会计准则第 8 号-首次执行企业会计准则：采用权益法核算的长期股权投资，存在股权投资借方差额的，应当将长期股权投资的账面余额作为首次执行日的认定成本。
2 、在 2008 年发布的《企业会计准则解释第 1 号》中，投资企业对于首次执行日之前已经持有的对联营企业及合营企业的长期股权投资，如存在与该投资相关的股权投资借方差额，还应扣除按原剩余期限直线摊销的股权投资借方差额，确认投资损益。
对于第 1 条，我的理解是，首次执行时企业应该停止长期股权投资差额摊销，借方差额直接并入长期股权投资-投资成本，在报告中按照被投资单位净资产*持股比例计算的应享有份额与长期股权投资成本的差异列式为商誉（不计入主表，只在附注中披露）。这个差额就会一直存在。
但是，第 2 条企业会计准则解释第 1 号，是说要确认投资收益。我没太理解，意思是要做：借：投资收益 贷：长期股权投资-股权投资差额么。。如果这么处理，那这个差额就不存在了。也无须在附注中列式商誉。
对于两项规定我有点混淆，劳烦陈版主看下我哪个理解是正确的。
另外关于新旧准则适用，是不是没有强制要求非上市公司必须适用，完全是参照公司自己的需求。虽然两项规定是分别于 2006 和 2008 年发布，公司在 2010 年开始决定适用是不是也可以，那么首次执行日就是 2010 年。
非常感谢！！！

回答人：chenyiwei
1 、对于首次执行日的股权投资差额借方余额，按解释 1 号规定处理，在原剩余期限内继续摊销。
2 、非上市公司如果不属于国有企业、金融企业的，应关注其所在地财政部门对执行新准则的时间要求。如果当地财政部门无明确要求的，可根据情况自行决定是否执行企业会计准则，以及首次执行日。

提问人：polaris1124111 时间：2021-03-17 12:58:04
谢谢陈版，您的意思就是继续按照旧准则在剩余年限每年摊销吧，不是首次执行日一次性进损益。这样看来 8 号跟 1 号就矛盾了。您说的这种处理方式有没有具体的指引呀？我搜遍只找到了这两个准则指引......非常感谢！！

回答人：chenyiwei
按解释 1 号为准，解释 1 号有多处对 38 号准则的修改，例如对子公司由权益法转成本法的衔接处理。